【裁判字號】    95,交抗,770
【裁判日期】    951130
【裁判案由】    聲明異議
【裁判全文】
臺灣高等法院臺中分院刑事裁定         95年度交抗字第770號
抗  告  人
即受處分人  甲○○
抗  告  人  源廣通運有限公司
代  表  人  乙○○
上列抗告人等因違反道路交通管理處罰條例案件，不服臺灣南投
地方法院中華民國95年9月29日裁定（95年度交聲字第210號），
提起抗告，本院裁定如下：
    主  文
抗告駁回。
    理  由
一、本件原處分機關即交通部公路總局臺中區監理所南投監理站
    以：抗告人即原處分機關投監四字第裁65-JA0000000號裁決
    書之受處分人甲○○ （下稱異議人）於95年5月23日17時15
    分許，駕駛抗告人即原處分機關投監四字第裁65-JA0000000
    號裁決書之受處分人源廣通運有限公司（下稱源廣公司）所
    有車牌號碼516-GQ號營業貨運曳引車 ，聯結86-PD號半拖車
    ，行經南投縣轄區臺63甲線1.8公里處 ，為警以「載運天
    然級配核重35噸，經丈量89-PD貨車內框 ，核計重量（850×
    92×233×1.5）＝27.33噸 ，27.33噸＋易引車6.7噸＋半拖
    車7.45噸＝41.48噸，總重41.48噸－核重35噸 ，核重6.48
    噸」；「一、載運天然級配，沿途滲漏污水（非雨天）。
    二、不服交通稽查，經警示意，駕駛座之駕駛出示證件稽查
    ，駕駛人拒開車門受檢。」為由，掣發投警交字第JA000000
    0號、第JA0000000號舉發違反道路交通管理事件通知單，經
    汽車所有人源廣公司陳報駕駛人為本件異議人甲○○。異議
    人則於95年6月9日向原處分機關提出申訴，嗣原處分機關函
    查結果為違規屬實，原處分機關即依據違反道路交通管理處
    罰條例第29條之2第3項裁處汽車所有人即源廣公司罰鍰新臺
    幣（下同）1萬7千元 ，並記違規點數3點，而依同法第30條
    第1項第2款、第60條第2項第1款 、第85條第2項規定，共裁
    處異議人罰鍰3千9百元，並記違規點數3點在案。
二、原裁定意旨略以：異議人甲○○聲明異議意旨略以：關於超
    載部分，現今已實施重量法，受處分人源廣公司依重量法之
    規定未超載，而員警卻依丈量法舉發，且依員警丈量物尺寸
    換算結果為37.85噸，並未超重百分之十 （38.5噸）之舉發
    規定；且依照片可明顯看出貨物並未載滿92公分，怎能實際
    丈量後依原貨箱高度舉發呢？且此貨箱屬半圓斗，依長方體
    計算並非正確；至於滲水部分 ，當日下午3點多從埔里駕車
    開往草屯，當時埔里有下雨，埔里到國姓鄉這段都有下雨，
    爰就此二部分為聲明異議（不服交通勤務警察稽查部分，經
    異議人當庭表示並無異議），請求撤銷原處分等語。經查：
    (一)關於原處分機關「投監四字第裁65-JA0000000號」裁決書
    部分：本件原處分機關就此部分所為裁決對象乃源廣公司，
    而非異議人，此有原處分機關投監四字第裁65-JA0000000號
    裁決書在卷足憑，是如不服上開裁處，依法自應由源廣公司
    提出聲明異議，本件由異議人就此部分所為聲明異議，即屬
    不合法律上之程式，且無從補正，自應將其異議駁回。(二)關
    於原處分機關「投監四字第裁65-JA0000000號」裁決書部分
    ：本件異議人於上開時間駕駛上開營業貨運曳引車，行經臺
    63甲線1.8公里處，因載運砂石沿途滲漏滴水違規 ，為員警
    執行交通稽查時當場予以舉發一節，有舉發機關南投縣政府
    警察局交通隊投警交字第 JA0000000號舉發違反道路交通管
    理事件通知單影本1紙附卷可稽 。異議人雖不否認有滲漏水
    之事實，惟辯稱係舉發當日埔里鎮和國姓鄉地區下雨云云。
    惟查原處分機關向執勤員警函查當日舉發情形，經該局回覆
    稱：「民眾甲○○駕駛車牌516-GQ號營曳引車、聯結86-PD
    號半拖車於95年5月23日17時15分許，行經本轄臺63甲線1.8
    公里處，為執行交通稽查勤務員警發現該車裝載砂石（天然
    級配）沿途滲漏污水（非雨天）…。」，有南投縣政府警察
    局95年6月20日投警交字第0950019341號函附卷可憑 。證人
    即本件舉發警員王辰中於原審訊問時證稱略以：當天南投縣
    草屯鎮地區沒有下雨，如果有下雨，伊不會舉發本件違規事
    件，而且異議人車輛集水器沒有弄上去集水，所以才造成滲
    漏。如果異議人所駕駛之車輛集水器有弄上去，即使下雨，
    應該不會滲漏等語。再參以證人王辰中於原審所提出之照片
    ，從照片中可清晰看見異議人所駕駛之車輛停留道路面有水
    的痕跡，其餘道路面則為乾燥，且異議人車輛之集水器確實
    未弄上去集水，有稽查照片附於原審卷可憑。是以，異議人
    於舉發當時駕駛車輛有滲漏之違規情事，已足認定，而異議
    人並未提出任何實証，以供調查，亦未能證明伊已盡防止污
    水滲漏之義務，且本件違規係當場舉發事件，復查無何證據
    足認執勤員警有捏造事實違法取締之情事，則其本於維護交
    通秩序、安全之職責所為舉發，自應受到合法、正確之推定
    。因認原處分機關依規定對異議人處罰鍰3千7百元整並記違
    規點數3點，並無違誤，本件異議無理由 ，應予駁回等語。
三、抗告人即源廣公司提起本件抗告意旨略以：源廣公司當初係
    因考量投監四字第裁65-JA0000000號及第裁65-JA0000000號
    2份裁決書為同時告發案件 ，故同意由異議人甲○○一併提
    出聲明異議，該聲明異議書狀上亦明載源廣公司之名稱，因
    此源廣公司事實上已就本件違反道路交通管理事件提出異議
    ；而舉發本件違規超載之執勤警員亦已於原審審理時，當場
    就實際丈量之長寬高，核算出其結果並未超載，是抗告人並
    未違規，請求撤銷原裁定云云。
四、經查：本件原處分機關於95年6月28日以投監四字第裁65-JA
    0000000號裁決書裁決對象之受處分人為車號 516-GQ營業貨
    運曳引車之登記名義人源廣通運有限公司 。而本件95年7月
    17日聲明異議狀上雖稱謂欄及具狀人欄同時記載甲○○（源
    廣通運）等文字，惟具狀人欄並無源廣公司及其代表人之簽
    名或蓋章，遍詳全卷亦無源廣公司委任甲○○之委任狀，況
    此部分事實復經異議人甲○○於原審審理時陳稱是伊個人聲
    明異議等語，顯見本件異議人為甲○○個人，並非受處分人
    源廣公司。按法院受理有關交通事件，準用刑事訴訟法之規
    定，道路交通管理處罰條例第89條定有明文；又對於法院之
    裁定不服提起抗告者，除當事人外，僅證人、鑑定人、通譯
    及其他非當事人受裁定者，始得抗告 ，刑事訴訟法第403條
    亦定有明文。從而本件抗告人源廣公司既非在原審提出異議
    之人，即非原審受裁定之當事人，既非當事人，亦非法律特
    別規定得為抗告之人 ，依上述刑事訴訟法第403條所定，自
    不在得為抗告之列，其竟對原裁定提起抗告，其抗告自不合
    法，應予駁回。
五、另抗告人即異議人甲○○雖連同源廣公司具名提起本件抗告
    ，但抗告狀上僅有源廣公司所提出之上開抗告意旨（關於上
    開超載違規部分），異議人甲○○就其遭處分之上開滲漏違
    規部分並未附具理由，經本院審查結果，亦無其他理由，可
    認原裁定有何違誤之處，異議人抗告未具理由，為無理由，
    亦應駁回。
六、據上論結，應依道路交通案件處理辦法第26條，刑事訴訟法
    第411條前段、第412條，裁定如主文。
中    華    民    國    95    年    11   月  30       日
            刑事第九庭  審判長法  官  陳  筱  珮
                              法  官  趙  春  碧
                              法  官  余  仕  明
上列正本證明與原本無異。
不得再抗告。
                              書記官  林  玉  惠
中    華    民    國    95    年    12   月   4       日
                                                      Ａ


司法院資訊處製作；財團法人民間司法改革基金會備份。
